臺灣高等法院臺南分院民事判決　100年度訴易字第15號
原　　　告　徐子淩
被　　　告　陳聯勝
上列當事人間請求侵權行為損害賠償刑事附帶民事訴訟事件，經
本院刑事庭中華民國100年6月1日裁定（100年度附民字第48號）
移送前來，本院於100年8月2日言詞辯論終結，判決如下︰
    主  文
被告應給付原告新臺幣貳拾伍萬壹仟元，及自民國100年5月19
日起，至清償日止，按年息百分之五計算之利息。
原告其餘之訴駁回。
訴訟費用由被告負擔二分之一，餘由原告負擔。
    事實及理由
一、原告主張：
    被告於民國（下同）99年1月4日20時10分許，佯稱擔心同事
    自殺，委請不知情之鎖匠劉裕勝，至台南市○○○街20巷32
    號7樓原告住處（下稱系爭房屋），開啟門鎖，侵入系爭房
    屋，竊得伊所有現金新台幣（下同）51,000萬元（下稱系爭
    款項），被告應如數賠償。又被告侵入伊之住處，滯留長達
    一個多小時，令伊居住安全盡失，不法侵害伊之隱私權，並
    致伊長期處在驚惶不安中，每晚七時大樓管理員下班後，便
    不敢外出，且擔心再被侵入，精神上痛苦不堪，依民法第19
    5條第1項規定，被告應賠償其非財產上損害50萬元等語。
    並聲明：被告應給付原告551,000元，及自99年1月5日起，
    至清償日止，按年息百分之五計算之利息。
二、被告則以：
    伊雖進入原告住處，但並未竊取系爭款項，且伊已因上開刑
    事案件執行中，原告請求精神慰撫金過高等語，資為抗辯。
三、經查：
  (一)原告主張「被告無故侵入系爭房屋，竊得系爭款項」等語，
    ，被告雖自認當日有請鎖匠開門進入系爭房屋，但辯稱「因
    擔心原告想不開找來鎖匠開門進入系爭房屋」云云。經查：
    兩造僅為同事，非男女朋友，當日兩造曾至小餐館一同晚餐
    ，席間原告未表示有輕生之念頭，原告於晚餐後返家時，曾
    接到被告2通電話，第一次是在返家途中，被告打電話詢問
    是否感到身體不適，第二次是回到家中，被告再次打電話詢
    問是否到家等情，業據原告於本院100年度上易字第194號被
    告竊盜案件中陳明在卷（下稱刑事案件）。而被告曾擔任警
    察，為被告所自承，並就其與原告僅為普通同事一節，亦不
    爭執。可見兩造平日並無深厚之交情，被告又曾擔任警察，
    就如何防範自殺事件之程序，應有知悉，若果真原告有輕生
    之念頭，基於同事關心之情，理應報警由員警前來處理，豈
    有先打電話詢問原告是否身體不適，復於確定原告到家後再
    委請鎖匠開門鎖，擅自侵入系爭房屋之理。
  (二)又查，被告係於該日21時10分26秒趁同棟大樓住戶出入之際
    ，進入原告居住之大樓，20時31分雇請鎖匠打開系爭房屋門
    鎖後，被告遲至該日21時16分許始離開原告住處，有大樓電
    梯監視錄影翻拍照片附於刑事卷（附於警卷），被告就上開
    情節雖不爭執，但於該刑事案件時辯稱「在原告家及大樓地
    下室詳細找了2次」云云（見警卷第5頁）。然參酌兩造餐敘
    後，原告因不舒服，於回到住處後即至同棟六樓找人求救，
    為原告於刑事案件中陳明在卷；則被告若真係本於同事間之
    關心，於鎖匠開啟房鎖進入系爭房屋，見原告未在場時，理
    應會緊張報警處理，豈有來去系爭房屋、地下室遍尋不著後
    離開，未有其餘後續尋找或報警處理之行為。況查，被告於
    刑事案件警詢中陳稱「其與原告餐敘時，原告多次向伊報怨
    她弟弟沒有出錢供養母親，用完餐後，因沿路原告開車都壓
    到線，伊騎車在後面跟隨，看到原告回到住處，伊打電話給
    原告，結果手機沒人接，打到原告家也沒有人接，伊以為原
    告可能情緒不好會自殺，所以找來鎖匠開鎖進入系爭房屋」
    云云（見警卷第3頁）；然依原告於刑事案件陳稱「被告在
    伊返家途中，打電話詢問是否感到身體不適，第二次是回到
    家中，被告再次打電話詢問是否到家」，及參酌被告持用之
    0000000000號行動電話，於該日晚間7時39分許，確有與原
    告持用之0000000000號行動電話通話之紀錄，有該行動電話
    通聯紀錄可按（刑事案件編號4偵卷第15頁反面），可見被
    告於原告返家時確有以持用之行動電話與原告聯繫，縱原告
    開車情狀異於尋常，亦無急迫須找來鎖匠開門之理，被告於
    刑事案件所辯「未能與原告聯繫，擔心原告自殺」云云，顯
    係卸責之詞。益足見被告進入系爭房屋，顯非因關心原告輕
    生。
  (三)被告侵入系爭房屋後，原告藏放在屋內抽屜之現金51,000元
    即告遺失，為原告陳明；參酌，原告發現房屋遭人侵入後即
    報警處理，可見系爭款項係在當日原告報警處理前遺失，而
    當日除被告外並無他人侵入屋內跡象，被告又非基於關心原
    告而進入屋內，已如上述，綜合參酌上情，原告主張系爭款
    項為被告所竊，尚無悖於常理之處；況查，被告因侵入系爭
    房屋竊得系爭款項，經原法院99年度易字第1655號判處有期
    徒刑壹年，復經本院100年度上易字第194號駁回上訴確定，
    有刑事卷宗可按，原告主張系爭款項係被告竊取，堪以採信
    。
  (四)按因故意或過失，不法侵害他人之權利者，負損害賠償責任
    。故意以背於善良風俗之方法，加損害於他人者亦同；又不
    法侵害他人之身體、健康、名譽、自由、信用、隱私、貞操
    ，或不法侵害其他人格法益而情節重大者，被害人雖非財產
    上之損害，亦得請求賠償相當之金額。其名譽被侵害者，並
    得請求回復名譽之適當處分，民法第184條第1項、第195條
    第1項分別定有明文。查：
  １被告無故侵入原告住處，竊取系爭款項，顯係故意不法侵害
    原告權利，原告因而受有損害，其依上開規定，請求被告賠
    償此部分之損害；再者，原告為單身女子，遭逢與之同事之
    被告找來鎖匠開鎖侵入房內，侵害其居住安全及隱私權，迄
    今一年餘，原告常處於恐懼之狀態，則其精神必受有痛苦，
    堪可認定。按慰撫金數額，應斟酌被害人與加害人身分、地
    位及經濟狀況決定之。查原告是大專畢業，原受僱於嘉南農
    田水利會工作站工作，本件事發後已離職，改受雇於台南市
    政府東區區公所擔任臨時人員，其現住地為其自有房屋，但
    無存款；被告則係高職畢業，與原告同為嘉南農田水利會工
    作站同事，名下無不動產，業據兩造陳明在卷，審酌上開情
    況，暨原告所受痛苦程度，認原告請求之精神慰撫金，以二
    十萬元為當，逾此請求，不應准許。
  ２依此，原告得請求之金額為系爭款項及非財產損害20萬元，
    共計251,000元。
四、從而，原告本於侵權行為之法律關係，請求被告給付251,00
    0元，及自起訴狀繕本送達翌日即100年5月19日起，至清償
    日止，按年息百分之五計算之利息，為有理由，應予准許。
    逾此之請求，為無理由，應予駁回。
五、本件事證已臻明確，兩造其餘之攻擊防禦方法，核與判決結
    果無影響，爰不一一論述，併此敘明。
六、結論，本件原告之訴，為一部有理由，一部無理由，依民事
    訴訟法第463條、第79條，判決如主文。
中    華    民    國   100    年    8     月    16    日
                  民事第四庭    審判長法  官   吳上康
                                      法  官   王金龍
                                      法  官   陳珍如
上為正本係照原本作成。
不得上訴。
中    華    民    國   100    年    8     月    22    日
                                      書記官   易慧玲